【裁判字號】    97,交聲,3223
【裁判日期】    980527
【裁判案由】    違反道路交通管理處罰條例聲明異議
【裁判全文】
臺灣臺北地方法院交通事件裁定        97年度交聲字第3223號
原處分機關  臺北市交通事件裁決所
受處分人    知伯交通有限公司
上列異議人即受處分人因違反道路交通管理處罰條例案件，對於
臺北市交通事件裁決所於中華民國97年12月3日所為之處分（原
處分案號：北市裁罰字第裁22-DB0000000號），聲明異議，本院
裁定如下：
    主      文
原處分撤銷。
知伯交通有限公司不罰。
    理      由
一、按汽車駕駛人，駕駛汽車有下列情形之一者，處新臺幣6,00
    0元以上24,000元以下罰鍰，並當場禁止其駕駛：二、行車
    速度，超過規定之最高時速60公里以上；汽車駕駛人有第1
    項第1款、第2款或前項行為者，並吊扣該汽車牌照3個月，
    道路交通管理處罰條例第43條第1項第2款、第4項前段分別
    定有明文。次按犯罪事實應依證據認定之，無證據不得認定
    犯罪事實，刑事訴訟法第154條第2項定有明文。次按法院受
    理有關交通事件，準用刑事訴訟法之規定，復為道路交通管
    理處罰條例第89條前段所明定，是最高法院76年台上字第49
    86號判例所揭示：「認定犯罪事實所憑之證據，雖不以直接
    證據為限，間接證據亦包括在內，然而無論直接或間接證據
    ，其為訴訟上之證明，須於通常一般之人均不致有所懷疑，
    而得確信其為真實之程度者，始得據為有罪之認定，倘其證
    明尚未達到此一程度，而有合理之懷疑存在時，事實審法院
    復已就其心證上理由予以闡述，敘明其如何無從為有罪之確
    信，因而為無罪之判決，尚不得任意指為違法」之意旨，亦
    即刑事訴訟法上法院認定事實之最重要原則之一即認定被告
    有罪，就該有罪事實不能有任何之合理懷疑存在之原則，於
    法院審理行為人違反道路交通管理處罰條例案件時，當有其
    適用。易言之，法院於審理行為人違反道路交通管理處罰條
    例案件，於為事實之認定時，如就原處分機關所認定行為人
    違規之事實仍有合理之懷疑，而無法確信行為人確有該當於
    道路交通管理處罰條例各該處罰條文之構成要件事實時，即
    應依訴訟法上待證事實「倘有懷疑，則應從被告之利益作解
    釋」之證據法則，作對受處分人有利之認定。
二、原處分意旨略以：異議人即受處分人知伯交通有限公司所有
    之車號055-ES營業一般小客車，其駕駛人於民國97年9月4日
    3時19分，駕駛該車行經桃園縣蘆竹鄉○○路58-4號前，經
    警員架設於該處之移動式雷達測速器（俗稱三角架）測得其
    時速為110公里，並予以拍照採證，經桃園縣政府警察局交
    通隊蘆竹小隊警員以受處分人有「行車速度，超過規定之最
    高時速60公里以上」、「汽車駕駛人有第1項第1款、第2款
    或前項行為者，並吊扣該汽車牌照3個月」等違規事實，依
    違反道路交通管理處罰條例第43條第1項第2款、同條第4項
    規定予以舉發（單號各為：桃警局交字第DB0000000號、桃
    警局交字第DB0000000號），受處分人對於後者（吊扣汽車
    牌照3個月）之違規事實提出陳述（至於前者即單號DB00000
    00號部分已辦理歸責且未聲明異議），惟原處分機關經調查
    之結果，仍認定受處分人確有行車速度超過規定之最高時速
    60公里以上之違規行為而應予吊扣汽車牌照3個月，乃依道
    路交通管理處罰條例第43條第4項及違反道路交通管理事件
    統一裁罰基準表等規定，於97年12月3日以北市裁罰字第裁
    22-DB0000000號裁決書裁罰受處分人吊扣汽車牌照3個月在
    案。
三、受處分人聲明異議意旨略以：伊所有車輛經警方以測速儀器
    拍照舉發超速60公里，惟儀器會因溫度、濕度、天氣等種種
    因素而造成誤差，今本車恰巧遭舉發超速60公里，縱該雷達
    測速儀器僅有百分之1之誤差，仍可能超速僅逾40公里而不
    到60公里，該不確定而屬有利之因素應歸屬於伊，本件自不
    應以超速60公里以上之事實處罰，為此聲明異議，請求撤銷
    原處分等語。
四、經查：
  (一)受處分人所有之車號055-ES營業一般小客車，其駕駛人於97
    年9月4日3時19分，駕駛該車行經桃園縣蘆竹鄉○○路58-4
    號前，經警員架設於該處之移動式雷達測速器（俗稱三角架
    ）測得其時速為110公里，並予以拍照採證，經桃園縣政府
    警察局交通隊蘆竹小隊警員以受處分人有行車速度超過規定
    之最高時速60公里以上之違規事實為由逕行舉發等情，為受
    處分人所不否認，並有桃園縣政府警察局舉發違反道路交通
    管理事件通知單（日期97年9月24日、單號桃警局交字第DB0
    000000號）及舉發採證照片在卷可考。
  (二)依該採證照片以觀，雷達測速儀測得之車速為時速110公里
    ，而該路段限速為時速50公里，亦據卷內桃園縣政府警察局
    蘆竹分局以97年11月5日盧警分交字第0971114971號函敘明
    在案，是受處分人所有之上開車輛，經測得之行車速度超過
    規定之最高時速恰為60公里，若該雷達測速儀有誤差之情形
    存在，則其是否超速達60公里以上而應依道路交通管理處罰
    條例第43條第4項前段規定處罰，即有商榷餘地。查本件員
    警當日所架設使用之雷達測速儀，其廠牌為GATSOMETER，器
    號為1610，經過經濟部標準檢驗局檢定合格，檢定日期為97
    年6月6日，有效期限為98年6月30日，固經桃園縣政府警察
    局蘆竹分局以98年1月12日蘆警分交字第0971118965號函覆
    本院在案，有該函文及檢附之經濟部標準檢驗局97年6月9日
    雷達測速儀檢定合格證書在卷可按。惟本院就該雷達測速儀
    有無誤差可能、其誤差範圍為何等事項函詢經濟部標準檢驗
    局，該局則函覆稱：雷達測速儀係依據「雷達測速儀檢定審
    查技術規範（CNMV91）執行雷達測速儀檢定業務，查該技術
    規範第3.8節（5）速率偵測之準確度規定，不大於1km/h（
    當速率在小於150km /h（不含本數）時）；或不大於2km/h
    （當速率在150km/h以上（含本數）時），有該局98年2月6
    日經標四字第09800012290號函及檢附之「雷達測速儀檢定
    檢查技術規範」（編號CNMV91，版次第1版）存卷可參。足
    見當速率在小於時速150公里時，本件警方所使用之雷達測
    速儀其誤差程度不大於時速1公里；換言之，於時速150公里
    以下時，仍可能有1公里以內之誤差範圍。本件受處分人所
    有之上開車輛雖經雷達測速儀測定其時速為110公里，惟該
    儀器存有1公里以內之誤差範圍，故實際上該車輛之時速，
    或可能較測定之時速為高而為110至111公里之間，惟亦無法
    排除較測定之時速為低即109至110公里間之可能性存在。
五、綜上所述，本件因警方使用之雷達測速儀存有誤差，致受處
    分人所有之車輛其車速可能為時速109公里以上而未滿110公
    里，亦即其行車速度超過規定之最高速度可能未達60公里，
    該項證據復對於受處分人堪稱有利，則於查無其他積極證據
    足證其車速確為時速110公里之情形下，因上開有利證據而
    無從使法院形成受處分人確有超速達60公里以上之確信心證
    ，本諸刑事訴訟法上「罪疑有利於被告」之認定原則，尚難
    認定受處分人有行車速度超過規定之最高時速60公里以上之
    違規事實，自無從援引道路交通管理處罰條例第43條第4項
    前段規定，對受處分人處以吊扣汽車牌照3個月之處罰。是
    原處分機關遽對受處分人為前開裁決處罰，即難認允當。從
    而本件受處分人之異議為有理由，應由本院將原處分撤銷，
    改諭知其不罰，以資適法。
據上論斷，依道路交通案件處理辦法第20條前段，裁定如主文。
中    華    民    國    98    年    5     月    27    日
                  交通法庭法  官  林庚棟
以上正本證明與原本無異。
如不服本裁定，應於送達後5日內向本院提出抗告狀。
                          書記官  殷玉芬
中    華    民    國    98    年    5     月    27    日


司法院資訊處製作；財團法人民間司法改革基金會備份。
